臺灣臺中地方法院刑事判決
111年度訴字第1206號
公  訴  人  臺灣臺中地方檢察署檢察官
被      告  陳茂松



上列被告因公共危險等案件，經檢察官提起公訴（111年度偵字
第15324號），本院判決如下：
    主    文
陳茂松犯損壞公務員職務上掌管之物品罪，處有期徒刑貳月，如
易科罰金，以新臺幣壹仟元折算壹日。
其餘被訴部分無罪。
    犯罪事實
一、陳茂松基於損壞公務員職務上掌管之物品之犯意，於民國11
    1年3月16日（起訴書誤載為6日）上午6時33分許，駕駛車牌
    號碼000-0000號普通重型機車，前往位於臺中市○○區鎮○路0
    段000號之臺中市政府消防局第四救災救護大隊前，無故衝
    撞由該救護大隊隊員陳癸樺所管理之車牌號碼000-0000號公
    務用自小客車（係消防警備車，救災出勤使用，登記車主為
    臺中市政府消防局），致該車之保險桿刮傷破損，美觀及防
    護碰撞之效用一部喪失。
二、案經陳癸樺委由凃君達訴由臺中市政府警察局清水分局（下
    簡稱清水分局）報告臺灣臺中地方檢察署檢察官偵查起訴。
    理    由
壹、有罪部分：
一、證據能力之說明：
（一）本判決認定事實所引用之供述證據（含文書證據），被告
      陳茂松及檢察官均未爭執其證據能力，且未於言詞辯論終
      結前聲明異議，本院審酌各該證據作成時之情況，並無違
      法不當或證明力明顯過低之瑕疵，亦認以之作為證據應屬
      適當，是依刑事訴訟法第159條之5規定，均有證據能力。
（二）本判決所引用之非供述證據，查無有何違反法定程序作成
      或取得之情形，且經本院依刑事訴訟法第164條、第165條
      踐行物證、書證之調查程序，自得採為證據。
二、上開犯罪事實，業據被告於警詢、偵訊、本院準備程序及審
    理時坦承不諱（見偵卷第28至29、113頁，本院卷第78、181
    頁），核與證人即告訴代理人凃君達於警詢時之證述情節相
    符（見偵卷第33至36頁），並有員警職務報告書、車輛毀損
    照片2張、監視器錄影畫面3張、車輛詳細資料報表2份（NMQ
    -8760號普通重型機車、AYW-6873號自用公務小客車）、清
    水分局沙鹿分駐所受（處）理案件證明單、本院電話紀錄表
    附卷可稽（見偵卷第25至26、71、74至75、81、85頁，本院
    卷第21頁），足認被告之自白與事實相符，堪以採信。綜上
    所述，本案事證明確，被告犯行洵堪認定，應依法論科。
三、按刑法第138條之毀損公務員職務上掌管之物品罪，祇要對
    於公務員職務上所掌管之物品，有毀棄、損壞、隱匿或致令
    不堪用之任一行為，罪即成立，不以兼具為限，而組成車輛
    之任一零件與配備，均具有其特定之功能性，如遭破壞，自
    足減損各該零件之功能及作用，降低車輛駕駛之安全性，並
    造成修復或更換零件之財物損失，均足成立損壞物品之罪（
    最高法院88年度台上字第3742號判決參照）。是核被告所為
    ，係犯刑法第138條之損壞公務員職務上掌管之物品罪。
四、爰以行為人之責任為基礎，審酌：（一）被告無故損壞消防
    人員職務上所掌管之公務用自小客車保險桿，蔑視國家公權
    力，影響社會秩序及國家公務之順利遂行，所為實有不該，
    所幸損壞之公務用自小客車保險桿價值非鉅；（二）被告為
    國中肄業、先前從事吊車助理工作、目前無業、經濟狀況不
    佳（見本院卷第182頁）之智識程度及生活狀況；（三）被
    告犯後坦承犯行，而上開公務用自小客車業已由消防機關自
    行修復，無意向被告求償，有本院電話紀錄表可憑（見本院
    卷第97頁）等一切情狀，量處如主文所示之刑，併諭知易科
    罰金之折算標準，以示懲儆。
貳、無罪部分：
一、公訴意旨略以：被告基於放火燒燬住宅等物以外他人所有物
    之犯意，於111年3月16日上午6時39分許，在被害人童培炎
    所有位於臺中市○○區○○路000號住處大門前，以打火機燒燬
    門前懸掛之春聯橫批，致被害人童培炎所有之春聯橫批毀損
    不堪使用（毀損部分未據告訴），並致生被害人童培炎及該
    處其他住戶之危險。嗣經員警據報到場處理後，而查獲上情
    ，並扣得打火機1支。因認被告涉犯刑法第175條第1項之放
    火燒燬住宅等物以外他人所有物罪嫌等語。
二、按犯罪事實應依證據認定之，無證據不得認定犯罪事實；不
    能證明被告犯罪者，應諭知無罪之判決；刑事訴訟法第154
    條第2項、第301條第1項分別定有明文。次按認定不利於被
    告之事實，須依積極證據，苟積極證據不足為不利於被告事
    實之認定時，即應為有利於被告之認定，更不必有何有利之
    證據；如未能發現相當之證據，或證據不足以證明，自不能
    以推測或擬制之方法，以為裁判之基礎；且認定犯罪事實所
    憑之證據，無論直接或間接證據，其為訴訟上之證明，須達
    於通常一般之人均不致有懷疑，而得確信其為真實之程度者
    ，始得據為有罪之認定，倘其證明尚未達到此一程度，而有
    合理之懷疑存在時，即應由法院為諭知被告無罪之判決（最
    高法院30年度上字第816號、40年度台上字第86號、76年度
    台上字第4986號判決參照）。
三、公訴意旨認被告涉犯放火燒燬住宅等物以外他人所有物犯行
    ，無非係以被告於警詢及偵訊時之供述、證人即被害人童培
    炎於警詢時之證述、相關監視器錄影畫面及現場照片為其主
    要論據。
四、訊據被告固就其涉犯之放火燒燬住宅等物以外他人所有物犯
    行為認罪之表示（見本院卷第182頁）。惟查：
（一）刑法第175條第1項放火燒燬同法第173條、第174條以外之
      他人所有物，致生公共危險罪，其所謂之「公共危險」，
      雖祇須有發生實害之蓋然性為已足，惟必也須有致生公共
      危險之結果之具體危險，始克相當，亦即放火之行為，有
      危及不特定人或多數人生命、身體、財產安全之蓋然性存
      在（最高法院86年度台上字第2348號、110年度台上字第5
      808號判決參照）。
（二）被告放火燒燬被害人童培炎住處大門上春聯之過程，經本
      院當庭勘驗現場監視錄影器光碟，結果如附表所示，有本
      院勘驗筆錄可憑（見本院卷第170至171頁），並有卷附監
      視器錄影畫面照片27張可資比對（見本院卷第99至151頁
      ）。依據本院勘驗結果及卷附卷附監視器錄影畫面照片，
      被告於案發當日上午6時39分11秒對被害人童培炎住處大
      門上之春聯點火後，該春聯雖起火燃燒，惟火光不大，始
      終未脫離該春聯原有之張貼範圍，而燒燬掉落在地面之春
      聯，一開始火光甚小，嗣雖有變大之情形，然未波及其他
      物品，且被告在不到1分鐘後之同日上午6時40分2秒騎車
      離開監視器畫面時，無論是大門上張貼之春聯，及掉落地
      面之春聯，均已無繼續燃燒之情形，可見被告引發之火勢
      甚小。此外，觀諸卷附現場照片，春聯係張貼在不鏽鋼製
      大門上，兩側為水泥柱，均屬十分耐熱、不易起火燃燒之
      物，且附近並未設置或擺放任何易燃物（見偵卷第77至78
      頁），則被告對春聯放火之行為，顯不足以引燃、延燒至
      其他物品，進而危及不特定人或多數人生命、身體、財產
      安全，自難認被告之放火行為已達致生公共危險之程度。
（三）至於證人即被害人童培炎雖於本院審理時證稱：案發當日
      伊的鄰居正在澆樹，看到有人撕春聯又燒春聯，就打電話
      給伊，伊下來的時候，門上及地面上的春聯還在燒，有明
      火、煙少，伊就趕快轉開旁邊水龍頭把火弄熄，大門是不
      鏽鋼製，當天除了春聯受損外，門沒有受損等語（見本院
      卷第172至176頁），然依據本院勘驗現場監視錄影器光碟
      結果，被告騎車離開現場時，無論是大門上之春聯，或掉
      落在地面上之春聯，均已無繼續燃燒之情形，證人童培炎
      證稱其到達現場時，春聯仍在燃燒云云，是否屬實，實甚
      可疑；退步言之，縱令證人童培炎到達現場時，春聯確仍
      有燃燒跡象，然證人童培炎僅稱「有明火」、「煙少」，
      而未證稱火勢猛烈，且又證稱大門並未受損，自不能單憑
      證人童培炎之片面證述，即認被告之放火行為已達致生公
      共危險之程度。
五、綜上所述，本件依檢察官所提出之證據，尚未達一般之人均
    可得確信被告確有公訴意旨所指之放火燒燬住宅等物以外他
    人所有物，致生公共危險之犯行，而無合理懷疑存在之程度
    ，其犯罪尚屬不能證明，既不能證明被告犯罪，揆諸前揭法
    條及判決意旨，自應為被告無罪之諭知。　
據上論斷，應依刑事訴訟法第299條第1項前段、第301條第1項，
刑法第138條、第41條第1項前段，判決如主文。
本案經檢察官陳祥薇提起公訴，檢察官王淑月、王宥棠到庭執職
務。
中　　華　　民　　國　　111 　年　　11  　月　　 8  　日
                  刑事第十六庭  審判長法  官  黃佳琪
                                      法  官  張雅涵
                                      法  官  洪瑞隆
以上正本證明與原本無異。
如不服本判決應於收受判決後20日內向本院提出上訴書狀，並應
敘述具體理由；其未敘述上訴理由者，應於上訴期間屆滿後20日
內向本院補提理由書（均須按他造當事人之人數附繕本）「切勿
逕送上級法院」。
告訴人或被害人如不服判決，應備理由具狀向檢察官請求上訴，
上訴期間之計算，以檢察官收受判決正本之日起算。
                                      書記官  許家齡
中　　華　　民　　國　　111 　年　　11  　月　　 8  　日
附錄論罪科刑法條
【刑法第138條】
毀棄、損壞或隱匿公務員職務上掌管或委託第三人掌管之文書、
圖畫、物品，或致令不堪用者，處5年以下有期徒刑。

附表：
◎勘驗111年度偵字第15324號卷證物袋內光碟檔名「縱火.MP4」
之影片，結果如下：
一、監視器時間2022年3月16日6時38分59秒，被告身穿藍黑色外
    套，將紅色機車停在童培炎住處大門口處。
二、6時39分4秒起，被告下車，開始伸手撕下童培炎住處鐵門上
    黏貼之橫幅春聯右上方部分。
三、6時39分11秒起，該男子將撕下之春聯點火後，將燃燒中之
    春聯伸向橫幅春聯之右側部分。
四、6時39分16秒起，橫幅春聯右上方出現明顯火光，但火光未
    脫離該春聯範圍。
五、6時39分19秒，橫幅春聯右側有一部分因燒燬而掉落地面，
    橫幅春聯右側繼續燃燒，但火光未脫離該春聯範圍。
六、6時39分21秒至23秒，掉落地面之春聯繼續燃燒，但火光甚
    小。
七、6時39分24秒起，被告坐上機車，將機車駛向鐵門右側花圃
    處，此時掉落地面之春聯仍在燃燒，火光變大，但未波及其
    他物品，而橫幅春聯右側已燒出一圓形缺口（該缺口有一部
    分係被告先前伸手撕下），但火光不大，未脫離該春聯範圍
    。
九、6時39分32秒起，被告開始將機車倒退。
十、6時39分36秒，被告將機車停在童培炎住處大門口處，再度
    下車。
十一、6時39分37秒起，被告開始伸手撕下橫幅春聯左側之一部
      分。
十二、6時39分40秒，橫幅春聯右側不再繼續燃燒。
十三、6時39分46秒起，被告將撕下之春聯點火後，將燃燒中之
      春聯伸向橫幅春聯左側。
十四、6時39分53秒，橫幅春聯左側之一部分燃燒後掉落地面，
      被告亦轉身將手中之春聯丟向地面。此時橫幅春聯左側已
      燒出一橢圓形缺口（該缺口有一部分係被告先前伸手撕下
      ），但無繼續燃燒之情形。
十五、6時39分56秒起，被告坐上機車，迴轉後，於6時40分2秒
      離開監視器畫面，此時鐵門上之春聯及掉落地面之春聯均
      無繼續燃燒之情形。
十六、影片於6時40分3秒結束。